臺灣臺南地方法院民事裁定
110年度消債更字第89號
聲  請  人 
即  債務人  黄鵬倉  

上列債務人聲請消費者債務清理更生事件，本院裁定如下：
    主  文
債務人甲○○自民國110年5月3日下午5時起開始更生程序，並命司
法事務官進行本件更生程序。
    理  由
一、按債務人不能清償債務或有不能清償之虞者，得依本條例所
    定更生程序，清理其債務；債務人無擔保或無優先權之本金
    及利息債務總額未逾新臺幣（下同）1,200萬元者，於法院
    裁定開始清算程序或宣告破產前，得向法院聲請更生；債務
    人對於金融機構負債務者，在聲請更生或清算前，應向最大
    債權金融機構請求協商債務清償方案，或向其住、居所地之
    法院或鄉、鎮、市、區調解委員會聲請債務清理之調解；法
    院開始更生程序之裁定，應載明其年、月、日、時，並即時
    發生效力；法院裁定開始更生或清算程序後，得命司法事務
    官進行更生或清算程序。消費者債務清理條例（下稱消債條
    例）第3條、第16條第1項前段、第42條第1項、第45條第1項
    、第151條第1項分別定有明文。
二、聲請意旨以：聲請人即債務人因工作不穩定，以卡養卡生活
    ，並以小額貸款來支撐日常生活所需費用，累計積欠無擔保
    或無優先權債務總額達1,065,029元；債務人自108年1月起
    受雇於北方製冰有限公司擔任作業員，109年度月薪23,800
    元，110年1月起月薪24,000元，名下有郵局存款599元及3張
    商業保險保單，為清理債務，前以書面向最大債權金融機構
    國泰世華商業銀行股份有限公司(下稱國泰世華銀行)聲請消
    債條例前置協商，國泰世華銀行提供120期、利率3％、每期6
    ,785元之還款方案，惟債務人每月尚須支付個人基本生活費
    、父母扶養費及未成年子女1人扶養費共22,372元，故無力
    負擔還款方案，以致調解不成立。債務人係一般消費者，未
    從事營業，且未經法院裁定開始清算程序或宣告破產。爰依
    消債條例之規定，自調解不成立之日起20日內，提出本件更
    生之聲請等語。
三、經查：
  ㈠債務人為一般消費者，5年內未從事營業活動，據最大債權金
    融機構國泰世華銀行陳報債權結果，債務人現積欠金融機構
    無擔保或無優先權之本金及利息債務總額1,985,704元等情
    ，業據債務人提出債權人清冊及財團法人金融聯合徵信中心
    查詢當事人綜合信用報告回覆書為證(見本院卷第25-27、28
    3-330頁)，且有國泰世華銀行110年3月30日陳報狀所附債務
    人無擔保債務明細表在卷可稽(見本院卷第227頁)，是債務
    人為一般消費者，現積欠無擔保或無優先權之本金及利息債
    務總額未逾1,200萬元，堪可認定。又債務人在聲請本件更
    生聲請前，於109年9月30日依消債條例第151條規定向國泰
    世華銀行聲請債務前置協商，國泰世華銀行提供「分120期
    、年利率3％、月繳6,785元」之還款方案，惟債務人以每月
    僅能負擔2,000元為由，拒絕負擔全何還款條件，致調解不
    成立，國泰世華銀行於110年1月5日發給債務人前置協商不
    成立通知書等情，亦據債務人提出前置協商不成立通知書為
    證(見本院卷第107頁)，且有國泰世華銀行110年3月30日民
    事陳報狀在卷可稽(見本院卷第197-232頁)，是債務人提起
    本件更生聲請前，已踐行前置調解程序而調解不成立之事實
    ，亦可認定。
  ㈡債務人自108年1月起受雇於北方製冰有限公司，108年度每月
    薪資23,000元、109年度每月薪資23,800元、110年度1月至2
    月每月薪資24,000元之事實，有北方製冰有限公司110年4月
    1日函附債務人108年1月起至110年2月止共26個月薪資明細
    表附卷可稽(見本院卷第91-93頁)，是債務人主張其自110年
    1月起每月薪資為24,000元，堪信為真實。又債務人名下除
    有郵局存款599元、台灣人壽終身醫療險保單1份、台灣人壽
    終身壽險保單1份及國泰人壽終身醫療險保單1份外，無其他
    財產，此有債務人提出之全國財產稅總歸戶財產查詢清單、
    保險單影本及永康郵局存摺封面暨內頁在卷可按（見本院卷
    第39頁、第109-121頁、第251-255頁)，且有本院依職權調
    閱稅務電子閘門財產所得調件明細表附卷為憑（見本院卷第
    183-186頁）；另債務人自108年1月起迄今未領有臺南市政
    府之津貼或補助乙情，亦有臺南市政府社會局110年4月19日
    南市社助字第1100489477號函在卷可稽(見本院卷第339頁)
    ，故債務人目前償債能力應以其每月薪資收入24,000元為據
    。
  ㈢按債務人必要生活費用，以最近一年衛生福利部或直轄市政
    府所公告當地區每人每月最低生活費1.2倍定之，消債條例
    第64條之2第1項定有明文。債務人聲請更生或清算時所提財
    產及收入狀況說明書，其表明每月必要支出之數額，與消債
    條例第64條之2第1項、第2項規定之認定標準相符者，毋庸
    記載原因、種類及提出證明文件，亦為消債條例施行細則第
    21之1條第3項所明定。是以債務人居住地之臺南市政府公告
    110年度每人每月最低生活費13,304元之1.2倍計算，債務人
    每月必要生活費用即應以15,965元(計算式：13,304元×1.2
    倍≒15,965元，元以下4捨5入，下同)為認定基準，債務人陳
    報其個人每月必要生活費用額為12,372元(即伙食費6,000元
    、水費500元、電費1,200元、瓦斯費620元、電視費540元、
    中華電信費163元、手機費600元、生活雜項費1,500元、健
    保費749元、交通費500元)，未逾上開生活費標準，依上開
    說明，應為可採。
  ㈣按受扶養者之必要生活費用，準用第1項規定計算基準數額，
    並依債務人依法應負擔扶養義務之比例認定之，消債條例第
    64條之2第2項定有明文。債務人之長女於99年9月11日出生
    ，現年約11歲，此有債務人提出之戶籍謄本可稽(見本院卷
    第31頁)，為未成年人，應認其長女有受債務人與其配偶共
    同扶養之必要，而其生活費標準，則依前開規定，應以臺南
    市政府公告之110年度臺南市每人每月最低生活費用13,304
    元之1.2倍即15,965元為限，且依法由債務人與其配偶共同
    負擔，是依此計算之結果，債務人每月支出其長女之扶養費
    用應以7,983元(計算式：15,965元÷2人＝7,983元)為上限。
    又債務人之長女自108年1月起迄今未領有臺南市政府之津貼
    或補助，有臺南市政府社會局前開函文在卷可參(見本院卷
    第339頁)，故債務人主張其每月支出長女扶養費7,000元，
    未逾上開計算之金額，核屬適當，應堪採信。
  ㈤綜上，以債務人每月收入24,000元，扣除其個人每月生活必
    要支出12,372元、長女扶養費7,000元後，餘款4,628元(計
    算式：24,000元－12,372元－7,000元＝4,628元)，顯不足負擔
    國泰世華銀行於前置協商程序所提出之每月應清償6,785元
    還款方案，是債務人陳稱其收入無法負擔債務，應堪採信。
    從而，債務人之經濟狀況，確已達不能清償債務之程度，而
    有更生之原因，及藉助更生制度調整其與債權人間之權利義
    務關係而重建其經濟生活之必要。
四、綜上所述，依債務人之收入財產及必要生活支出之情形，已
    達不能清償債務或有不能清償之虞之程度；債務人係一般消
    費者，未曾從事營業，其無擔保或無優先權之本金及利息債
    務總額未逾1,200萬元，亦曾踐行前置調解程序而調解不成
    立，復未經法院裁定開始清算程序或宣告破產，又無消債條
    例第6條第3項、第8條或第46條各款所定應駁回更生聲請之
    事由存在，債務人聲請本件更生，應予准許，爰裁定如主文
    所示。
中　　華　　民　　國　　110 　年　　5　　月　　3　　日
                  消債法庭法  官  張桂美　　
以上正本係照原本作成。　　　　　　　　　
本裁定不得抗告。　　　　　
本裁定已於110年5月3日下午5時公告。
中　　華　　民　　國　　110 　年　　5 　　月　　3 　　日
                          書記官  蘇冠杰